【裁判字號】    95,勞上易,23
【裁判日期】    951213
【裁判案由】    確認僱傭關係存在等
【裁判全文】
臺灣高等法院高雄分院民事判決        95年度勞上易字第23號
上  訴  人  中華行理貨有限公司
法定代理人  乙○○
訴訟代理人  柯尊仁律師
被  上訴人  甲○○
                      號
訴訟代理人  陳慧博律師
上列當事人間請求確認僱傭關係存在等事件，上訴人對於中華民
國95年7 月6 日臺灣高雄地方法院95年度勞訴字第1 號第一審判
決提起上訴，本院於95年11月29日言詞辯論終結，判決如下：
    主  文
上訴駁回。
第二審訴訟費用由上訴人負擔。
    事實及理由
一、被上訴人起訴主張：被上訴人於民國74年6 月11日起即受僱
    於上訴人，擔任行政人員，負責處理公司內外之雜務，自94
    年起每月薪資為新台幣（下同）2 萬5,700 元，而有關上訴
    人公司會計與勞健保業務並非被上訴人之業務範圍。惟上訴
    人竟以被上訴人擅自提高自己之勞、健保投保金額而損及上
    訴人公司利益，及依不實之投保金額，辦理補貼訴外人即被
    上訴人之夫蔡進培，弟邱國財所繳之勞健保費用為由，於94
    年8 月22日依勞動基準法第12條第1 項第4 款規定，終止兩
    造間之勞動契約（僱佣關係）。然被上訴人並無上訴人所指
    之情形存在，且縱有上開情形，上訴人於知悉後亦已逾30日
    之除斥期間，是上訴人終止兩造間之僱傭關係顯非合法，被
    上訴人自有訴請確定兩造間之僱傭關係存在之必要。又因上
    訴人不當解僱被上訴人，自94年8 月起即未再給付被上訴人
    薪資，被上訴人自得請求上訴人給付自94年8 月起至12月止
    之薪資共12萬8,500 元。爰依僱傭契約之法律關係提起本件
    訴訟。聲明求為判決：(一)確認兩造間之僱傭關係存在。(二)上
    訴人應給付被上訴人12萬8,500 元，及自起訴狀繕本送達翌
    日（即95年1 月6 日）起至清償日止，按年息百分之五計算
    之利息。(三)願供擔保，請准宣告假執行。
二、上訴人則以：被上訴人受僱於上訴人擔任行政人員，係與上
    訴人公司另1 名行政人員即訴外人蔣惠蘭共同負責處理公司
    包括勞、健保業務在內之所有行政業務。詎被上訴人竟自85
    年起擅自提高自己之投保金額，致上訴人受有損害共新台幣
    （下同）47,052元（見原審卷第37頁、勞健保費差額計算表
    ）。又上訴人因業務需要，長期向高雄市輪船理貨職業公會
    僱用無一定雇主之勞工，且就渠等應繳納工會之勞健保費用
    均按渠等應繳納金額予以補貼80% ，被上訴人明知其夫蔡進
    培，弟邱國財為上訴人所僱無一定雇主之勞工，竟提高蔡進
    培、邱國財之投保金額，而依不實之投保金額辦理補貼該2
    人之勞健保費用，致上訴人受有損害共57,984元（即蔡進培
    部分20,688元+ 邱國財部分37,296元=57,984 元見原審卷第
    39頁、第41頁勞、健保費差額計算表）。故被上訴人之行為
    顯有違反勞動契約且情節重大。上訴人依勞動基準法第12條
    第1 項第4 款規定終止與被上訴人之勞動契約，即無不合，
    又兩造間之僱傭關係既已合法終止，則被上訴人請求上訴人
    給付薪資12萬8,500元即屬無據等語，資為抗辯。
三、本件原審對於被上訴人之請求，判決：(一)確認兩造間之僱傭
    關係存在。(二)上訴人應給付被上訴人12萬8,500 元，及自民
    國95年1月6日起至清償日止，按年息百分之五計算之利息。
    (三)訴訟費用由上訴人負擔。並依職權宣告假執行，及依上訴
    人之免為假執行之聲請，酌定相當擔保金額，併宣告之。上
    訴人聲明不服，上訴聲明求為判決：(一)原判決廢棄。(二)被上
    訴人在第一審之訴駁回。(三)第一、二審訴訟費用由被上訴人
    負擔。被上訴人則答辯聲明：(一)上訴駁回。(二)第二審訴訟費
    用由上訴人負擔。
四、兩造不爭執之事項如下，並有勞工保險被保險人投保資料表
    、郵局存證信函、勞資爭議調解會議紀錄、勞工保險卡、勞
    健保費差額計算表影本附卷可稽，堪予採信：
  (一)被上訴人自74年6 月11日起即受僱於上訴人擔任行政業務。
    自94年起，上訴人每月之薪資為2 萬5,700 元，而自85年起
    ，被上訴人之勞、健保投保金額均高於其實領薪資。
  (二)上訴人以被上訴人有勞動基準法第12條第1 項第4 款規定之
    情形，於94年8 月22日寄發存證信函予被上訴人，終止兩造
    間之僱傭契約，並自94年8月起即未再給付被上訴人薪資。
五、兩造爭執之事項為：(一)上訴人以被上訴人有勞動基準法第12
    條第1 項第4 款之情形，終止兩造間之僱傭契約，是否合法
    ？(二)被上訴人請求確認兩造間之僱傭關係存在及請求上訴人
    給付薪資12萬8,500元，有無理由？
六、上訴人以被上訴人有勞動基準法第12條第1 項第4 款之情形
    ，終止兩造間之僱傭契約，是否合法？按勞工違反勞動契約
    或工作規則，情節重大者，雇主得不經預告終止契約。勞動
    基準法第12條第1 項第4 款固定有明文。然雇主依前項第1
    款、第2 款及第4 款規定終止契約者，應自知悉其情形之日
    起，30日內為之，亦為同法第12條第2 項所明定。經查被上
    訴人自74年6 月11日起即受僱於上訴人擔任行政人員，負責
    處理上訴人公司內外之雜物，兩造之間訂有勞契約應無疑義
    。上訴人既主張依勞動基準法第12條第1 項第4 款之規定終
    止兩造間之勞動契約，自應受上開自知悉其情形之日起30日
    除斥期間之限制。次查上訴人係以被上訴人自85年起擅自陸
    續提高自己之勞健保投保金額，未按實際之薪資申報，且依
    不實之投保金額辦理補貼訴外人蔡進培、邱國財之勞健保費
    用，損害上訴人之利益，而有勞動基準法第12條第1 項第4
    款所定之情形，於94年8 月22日終止兩造間之勞動契約，業
    經上訴人陳明在卷，並有存證信函附卷可稽（見原審卷第9
    頁至第11頁），惟被上訴人自85年起之勞健保投保金額均高
    於其實領之薪資，此為兩造所不爭執，並有上訴人所製作之
    薪資表及被上訴人之勞工保險被保險人投保資料表在卷可憑
    （見原審卷第37頁、第88頁），而負責處理上訴人公司勞、
    健保業務之蔣惠蘭自85年起每年調整上訴人公司員工之投保
    薪資時，均有先給上訴人公司之負責人看過及蓋章後，才將
    調整表寄到勞工保險局，亦據證人蔣惠蘭於原審證述明確（
    見原審卷第117 頁），又勞工保險投保薪資調整表確有上訴
    人公司及其負責人之用印，亦有上訴人公司自85年起至95年
    止之勞工保險投保薪資調整表各1 份附卷可佐（見原審卷第
    100 頁至第105 頁），是上訴人對於被上訴人及其他員工每
    年投保勞、健保之金額，均於各該年之調整上訴人公司員工
    投保薪資調整表寄至勞工保險局等機關前，即已知悉，至為
    明顯。況上訴人於原審亦自承係因勞工退休金條例新制將於
    94年7 月1 日起施行，上訴人在收到勞工保險局於該日前所
    寄到之「勞工退休金制度選擇暨提繳申報表」後始發覺上情
    云云（見原審卷第30頁、第82頁），並為上訴人於前揭存證
    信函載述明確（見原審卷第10頁），是上訴人至遲於94年7
    月1 日之前即已知悉被上訴人有該情形，應可認定。惟上訴
    人竟遲至30日以後之94年8 月22日始以存證信函終止兩造之
    勞動契約，顯已逾30日之除斥期間，則上訴人終止兩造間之
    勞動契約，即非合法，自不生終止兩造間勞動契約之效力。
    至於上訴人何時始申報「勞工退休金制度選擇暨提繳申報表
    」，核與上訴人知悉被上訴人有勞動基準法第12條第1 項第
    4 款情形之時間無必然之關係，是上訴人聲請向行政院勞工
    委員會勞工保險局函詢上訴人申報「勞工退休金制度選擇暨
    提繳申報表」之時間，藉以證明上訴人係於94年8 月間申報
    時，始發覺被上訴人有不實申報之事實云云，即屬無必要，
    爰不予函詢，附此明。
七、被上訴人請求確認兩造間之僱傭關係存在及請求上訴人給付
    薪資12萬8,500元，有無理由？
  (一)按確認法律關係之訴，非原告有即受確認判決之法律上利益
    者，不得提起之。民事訴訟法第247 條第1 項前段定有明文
    。又所謂即受確認判決之法律上利益，係指因法律關係存否
    不明確，致原告在私法上之地位有受侵害之危險，而此項危
    險得以對於被告之確認判決除去者而言（參閱最高法院52年
    台上字第1922號判例）。查本件被上訴人主張兩造間之僱傭
    關係存在，惟為上訴人所否認，是以兩造間就僱傭關係是否
    存在既有爭執，被上訴人私法上之受僱人地位乃有受侵害之
    危險，而此項危險得由被上訴人提起確認判決除去之，故被
    上訴人即有受確認判決之法律上利益，揆諸上開說明，自得
    依民事訴訟法第247 條第1 項前段規定，提起本件確認之訴
    。又上訴人終止兩造間之勞動契約並非合法，不生終止該勞
    動契約之效力，已如前述，則被上訴人請求確認兩造間之僱
    傭關係存在，即屬有理由，應予准許。
  (二)次按僱用人受領勞務遲延者，受僱人無補服勞務之義務，仍
    得請求報酬；又債務人非依債務本旨實行提出給付者，不生
    提出之效力，但債權人預示拒絕受領之意思或給付兼需債權
    人之行為者，債務人得以準備給付之事情，通知債權人以代
    提出；再債權人對於已提出之給付，拒絕受領或不能受領者
    ，自提出時起，負遲延責任。民法第487 條、第235 條及第
    234 條分別定有明文。查上訴人於94年8 月22日終止兩造間
    之勞動契約，非屬合法，足徵上訴人有預示拒絕受領被上訴
    人勞務之表示，而被上訴人起訴請求確認兩造間之僱傭關係
    存在，堪認已將準備給付之事情通知上訴人，則上訴人於拒
    絕受領後，即應負受領勞務遲延之責。被上訴人並無補服勞
    務之義務，自得依民法第487 條規定，請求上訴人給付薪資
    。而被上訴人自94年起，每月之薪資為2 萬5,700 元，且上
    訴人自94年8 月份起即未再給付被上訴人薪資之事實，已為
    兩造所不爭執，則兩造間之僱傭契約既然存在，被上訴人請
    求上訴人給付自94年8 月起至同年12月止之薪資共12萬8,50
    0 元（即25,700元5=128,500 元），及自起訴狀繕本送達
    翌日（即95年1 月6 日）起至清償日止，按年息百分之五計
    算之利息。即屬有據，應予准許。
八、綜上所述，原審因而為被上訴人勝訴之判決，並以所命上訴
    人給付被上訴人之金額未逾50萬元，依民事訴訟法第389 條
    第1 項第5 款之規定，依職權宣告假執行，並依上訴人之陳
    明，酌定相當之擔保金額，併予宣告免為假執行，經核尚無
    不合。上訴意旨指摘原判決不當，求予廢棄改判，非有理由
    ，應予駁回。
九、本件事證已臻明確，兩造其餘攻擊防禦方法，核與判決之結
    果無影響，爰不一一論述。
十、據上論結，本件上訴為無理由，依民事訴訟法第449 條第1
    項、第78條，判決如主文。
中    華    民    國    95    年    12    月    13    日
                            勞工法庭
                                審判長法官  張國彬
                                法      官  楊富強
                                法      官  吳登輝
以上正本證明與原本無異。
本件判決不得上訴。
中    華    民    國    95    年    12    月    14    日
                                書  記  官  黎  珍
                                                      Ｆ


司法院資訊處製作；財團法人民間司法改革基金會備份。
